【裁判字號】    98,交上易,124
【裁判日期】    980819
【裁判案由】    過失傷害
【裁判全文】
臺灣高等法院刑事判決               98年度交上易字第124號
上  訴  人  臺灣桃園地方法院檢察署檢察官
被      告  甲○○
上列上訴人因被告過失傷害案件，不服臺灣桃園地方法院97年度
交易字第255 號，中華民國98年2 月17日第一審判決（起訴案號
：臺灣桃園地方法院檢察署96年度偵字第26942 號），提起上訴
，本院判決如下：
    主  文
上訴駁回。
    理  由
一、公訴意旨略以：被告甲○○（簡稱被告）於民國（下同）96
    年5 月11日晚間8 時至翌日即12日凌晨1 時許，分別在桃園
    縣蘆竹鄉○○路某工地及桃園縣桃園市○○○街某餐飲店內
    飲酒後，已因飲酒欠缺通常之注意力，而達不能安全駕駛動
    力交通工具之程度，竟仍於96年5 月12日凌晨1 時許，騎乘
    車牌號碼PK8-163 號重型機車，沿桃園縣蘆竹鄉○○路○段
    由南山路往南崁路方向行駛（涉嫌公共危險罪嫌部分，業經
    臺灣桃園地方法院以96年度桃交簡字第2929號判處拘役40日
    ），於行經該路段209 號前時，本應注意汽車行駛時，駕駛
    人應注意車前狀況，並隨時採取必要之安全措施，而依當時
    情形，天氣晴朗、路面乾燥，並無缺陷或障礙物，復無其他
    不能注意之情事，竟疏未注意即貿然前行，適有告訴人乙○
    ○（簡稱告訴人）亦於飲酒後騎乘車牌號碼RG2-522 號輕型
    機車行經該地（涉嫌公共危險罪嫌部分，業經臺灣桃園地方
    法院以96年度桃交簡字第2929號判處拘役50日），因自行控
    車失當駛出車道撞擊路旁電燈桿後已摔倒於該處，被告行駛
    至該處時見狀閃避不及，碰撞已倒地之告訴人之輕型機車，
    致告訴人受有腹部挫傷合併胰臟體部斷裂、頭部外傷合併頭
    皮裂傷5 公分等傷害，因認被告涉犯刑法第284 條第1 項過
    失傷害罪嫌。
二、按犯罪事實應依證據認定之，無證據不得認定犯罪事實，刑
    事訴訟法第154 條第2 項定有明文。又按事實之認定，應憑
    證據，如未能發現相當證據，或證據不足以證明，自不能以
    推測或擬制之方法，以為裁判之基礎，最高法院40年臺上字
    第86號判例可資參照。又按認定事實所憑之證據，雖不以直
    接證據為限，間接證據亦包括在內，然而無論直接或間接證
    據，其為訴訟上之證明，須於通常一般之人均不致於有所懷
    疑，而得確信其為真實之程度者，始得據為有罪之認定，倘
    其證明尚未達到此一程度，而有合理之懷疑存在時，致事實
    審法院無從為有罪之確信，即應為無罪之判決，最高法院76
    年台上字第4986號亦著有判例可參。
三、公訴人認被告涉有上開罪嫌，無非係以被告於警詢、偵查中
    之供述，告訴人於警詢、偵查中之陳述，道路交通事故現場
    圖、道路交通事故調查報告表、臺灣省桃園縣區車輛行車事
    故鑑定委員會鑑定意見書、被告所受傷勢照片、現場與車損
    照片、敏盛綜合醫院及長庚醫院診斷證明書、臺灣桃園地方
    法院檢察署檢察官96年度偵字第16254 號聲請簡易判決處刑
    書等為其主要論據。訊據被告固坦承有於上揭時、地酒後騎
    乘機車之事實，惟堅決否認有過失傷害之犯行；辯稱：當時
    係告訴人機車先倒地並人車分離，伊碰到他的機車後摔倒，
    伊並未撞到告訴人，告訴人所受傷勢並非伊造成的等語。
四、經查，被告與告訴人於上揭時、地發生車禍時，均係酒後騎
    乘機車，兩人酒後酒後吐氣所含酒精濃度，被告高達每公升
    0.77毫克，告訴人則高達每公升1.47毫克，除據被告、告訴
    人自承在卷，復有桃園縣政府警察局道路交通事故當事人酒
    精測定紀錄表、舉發違反道路交通管理事件通知單等在卷可
    稽（參96年度偵字第2694 2號卷第59頁至第60頁、第67頁、
    第68頁），顯見被告與告訴人於發生車禍之際，已經不能安
    全駕駛，意識及判斷均不及常人。又兩人發生車禍，經檢察
    官送請臺灣省桃園縣區車輛行車事故鑑定委員會鑑定肇事原
    因結果，雖認告訴人酒精濃度超過法定值駕駛輕機車，第一
    階段肇事倒地未於車後擺放標誌及躺臥地面影響他車通行為
    肇事主因，被告無照酒精濃度超過法定值駕駛重機車未注意
    車前狀況為肇事次因，亦有臺灣省桃園縣區車輛行車事故鑑
    定委員會鑑定意見書等在卷可稽（參同上偵查卷第75頁）。
    告訴人受有前揭傷害，雖有敏盛綜合醫院及長庚醫院診斷證
    明書足資證明，惟告訴人所受傷害是否即為被告騎乘機車撞
    擊所致，為本件被告是否應負刑責之關鍵。
五、本院查：（一）被告雖於偵查中自承：伊當時騎車往蘆竹要
    回家，車速約40、50公里，伊騎車靠近外車道，後來看到一
    個機車的黑影偏過來，伊煞車來不及就撞倒了；伊當時僅看
    到一個黑影等語（參同上偵卷第17頁、第24頁），惟核諸被
    告上開供述，並未承認其撞擊告訴人之機車，不能據以認定
    被告有撞擊告訴人之事實。參諸被告於警詢、偵查及審理中
    亦均供稱：伊未撞到告訴人，僅係撞到機車等語（參同上偵
    卷第17頁、第24頁、第51頁反面、原審97年度交易字第255
    號卷第211 頁、第213 頁至第214 頁、本院98年6 月4 日準
    備程序筆錄第2 頁、審判程序筆錄第2 頁至第3 頁、第5 頁
    ），核與告訴人於警詢時陳稱：第一次撞擊位置係伊之後車
    身與對方前車頭撞擊，伊後車身因而受損等語（參同上偵卷
    第53頁反面）互核相符。又證人即事後到場處理之員警丙○
    ○於原審審理時結證稱：「被告當時只跟我說他有撞到車子
    ，我比對之後，有可能是被告的前車頭撞到被害人的車子，
    但是被告有無撞到被害人，我不能確定」、「（你確定被告
    的機車確實有撞擊物體，則該物體究竟是被害人之機車？或
    是被害人之身體？）以機車前方裂開的位置，若是倒地的人
    ，應該不會在那個高度，所以我認為應該是撞到機車，因為
    機車倒地的時候，會比倒地的人高，被害人倒地的機車手把
    有可能朝上，所以被害人的車頭會比較高，因為機車手把會
    把機車頂的比較高，所以被害人的機車右側會有撞擊的痕跡
    」等語（參原審97年度交易字第255 號卷第204 頁、第206
    頁），益證被告當時撞擊者，應係機車而非告訴人；（二）
    至於卷附之道路交通事故現場圖、道路交通事故調查報告表
    等資料，至多僅能證明車禍發生後之現場情況及被告與告訴
    人各自機車所處之相對位置，尚不足以證明該車禍係如何發
    生。而卷附之臺灣省桃園縣區車輛行車事故鑑定委員會鑑定
    意見書，亦僅由事後之相關位置及資料，研判本件車禍之歸
    責原因，惟被告當時究否撞擊告訴人抑或僅撞擊告訴人之機
    車，均無法予以證明；（三）卷附之機車車損及現場照片，
    雖顯示被告及告訴人之機車均有毀損之情形，但該損害肇因
    為何，單就車身受損之痕跡仍無法判定。衡以告訴人亦為酒
    後騎乘機車，且經檢測酒後吐氣所含酒精濃度甚達每公升
    1.47毫克，告訴人意識已經不甚清醒，可見告訴人於車禍前
    ，自身亦處危險駕駛之狀態，故其酒後駕車途中若有不慎撞
    擊他物致受有前揭傷害，亦屬可能。遑論本案車禍地點係屬
    開放道路，任何人均可通行，並無法排除告訴人倒於路上期
    間，有被告以外之人駕車行經該地，並撞傷告訴人之可能；
    （四）告訴人雖受有腹部挫傷合併胰臟體部斷裂、頭部外傷
    合併頭皮裂傷5公 分等傷害，傷勢嚴重。惟查，告訴人於警
    詢時自承：伊於肇事前駕駛車牌號碼RG2-522 號輕型機車，
    車速約50公里等語，可見告訴人當時行車速度尚屬甚快，且
    因機車之於汽車無較多防護措施保護下，告訴人倘不慎以該
    速度撞擊他物，甚或復遭他人駕駛不詳汽車衝撞，亦非無可
    能致有前揭傷害。況原審函詢財團法人長庚紀念醫院（林口
    ）分院，以查得否依告訴人所受傷勢，研判告訴人係自身撞
    擊電線桿抑或遭車輛撞擊拖行乙情，經該院回覆表示：就醫
    學而言，並無法於事後區分究係「撞擊電線桿」或「遭車輛
    撞擊」等語，此有財團法人長庚紀念醫院（林口）分院97年
    10月28日（九七）長庚院法字第0984號函一份在卷可稽（參
    原審97 年 度交易字第255 號卷第32頁），益徵告訴人縱受
    前揭傷害，亦難據此逕認係遭被告撞擊拖行所致。綜上各點
    ，告訴人雖受有前揭傷害，惟因並無積極證據證明係遭被告
    撞擊所致，是本件不能證明被告有何公訴人所指之犯行。
六、原審因而諭知被告無罪，核無不合。檢察官循告訴人之請求
    提起本件上訴略以：原判決採用證人即事後到場處理員警丙
    ○○於原審審理時之證述，以為判決之基礎，惟該證述顯為
    證人之意見或推測；又被告騎乘之機車與告訴人倒地之機車
    只相距10.3公尺，被告於原審亦陳稱其撞擊黑影前不知被害
    人在何處，撞倒東西後機車就往前騎一點，後因不穩倒地等
    語，輔以上開車輛行車事故鑑定委員會之鑑定意見認為告訴
    人輕機車有前輪蓋板及右側車身破損，被告重機車亦是右前
    側身受損，2 車均有撞擊點等情，且告訴人於偵訊時亦指稱
    其躺在路上，有試圖爬起來但是頭很暈爬不起來，後面就有
    車撞過來等語，核與被告於原審陳稱其當時時速約40、50
    公里，其騎車靠近外車道，看到1 個機車黑影偏過來，因煞
    車不及就撞倒了等語，且告訴人急救當時係躺在馬路中間分
    向線上，業據證人丙○○於原審證述明白，益證被告騎乘機
    車先撞擊告訴人之機車右前車頭並碾壓過倒在機車旁躺在方
    向線上之告訴人身體，佐以告訴人當時傷勢之嚴重程度，原
    審未審酌上揭客觀證據，對被告為無罪判決，亦有違經驗法
    則等語，指摘原審判決不當，告訴人於本院並提出案發後現
    場相片、告訴人身體受傷情形照片、被告機車相片，證明告
    訴人受傷情形嚴重，應係遭車輛輾壓等情，告訴人方面並請
    求就本件車禍鑑定部分，再送覆議。惟查：（一）本件依告
    訴人之指訴、被告於偵審時之供述、卷附之道路交通事故現
    場圖、道路交通事故調查報告表、臺灣省桃園縣區車輛行車
    事故鑑定委員會鑑定意見書及機車車損及現場照片等資料，
    均無法證明被告有撞擊告訴人之事實，已如前述，是縱告訴
    人確有受傷事實，且受傷情形嚴重，可能遭受車輛輾壓，惟
    因本件不能證明確係因被告過失所為之結果，自不得推論被
    告確有過失傷害犯行；（二）告訴人於本院提出之相片多張
    ，至多僅能證明告訴人受有嚴重之傷害，惟不足以證明確係
    被告行為所致；（三）本件車禍肇事鑑定，係事後依據被告
    、告訴人及其機車相關位置及資料，研判本件車禍之歸責原
    因，惟被告當時究否撞擊告訴人抑或僅撞擊告訴人之機車，
    均無法予以證明，是亦無再送覆議之必要。檢察官提起上訴
    ，並未進一步提出積極證據以實其說，所為推論，要屬臆測
    ，所為爭執，已經原審依職權加以裁量並為取捨，均不足以
    使本院對於被告產生有罪之確信。本院認原審所為被告無罪
    之判決，並無不當，本件上訴為無理由，應予駁回。
據上論斷，應依刑事訴訟法第368 條，判決如主文。
本案經檢察官何明楨到庭執行職務。
中    華    民    國    98    年    8     月    19    日
                  刑事第二十庭審判長法  官  楊貴雄
                                    法  官  林銓正
                                    法  官  鄧振球
以上正本證明與原本無異。
不得上訴。
                                     書記官  劉有志
中    華    民    國    98    年    8     月    24    日


司法院資訊處製作；財團法人民間司法改革基金會備份。
